【裁判字號】    97,簡上,244
【裁判日期】    971212
【裁判案由】    傷害等
【裁判全文】
臺灣嘉義地方法院刑事判決             97年度簡上字第244號
上  訴  人  臺灣嘉義地方法院檢察署檢察官
被      告  丁○○
上列上訴人因被告傷害等案件，不服本院嘉義簡易庭中華民國九
十七年九月十五日第一審簡易判決（九十七年度嘉簡字第一一六
九號，聲請簡易判決處刑書案號：臺灣嘉義地方法院檢察署檢察
官九十七年度偵字第二五八七號）提起上訴，本院管轄之第二審
合議庭判決如下：
    主      文
上訴駁回。
    犯罪事實
一、丁○○因不滿乙○○向其妻催討新台幣四十六萬元之互助會
    款，竟於(一)民國九十七年三月十八日中午十二時許，在嘉義
    市○○路四二號前基於恐嚇乙○○生命身體之犯意，對乙○○出言恫稱：「如果再向我要會錢，要拿槍打死你全家。」
    ，致令乙○○心生畏懼。(二)復於同年月十九日上午十一時十
    二分許，在相同地點，基於恐嚇及傷害乙○○之犯意，先以
    持刀作勢要砍殺乙○○之方式，恐嚇乙○○，過程中因乙○○心生畏懼，為閃避而向後倒退時跌倒，致受有右足挫擦傷
    、右小腿挫傷之傷害。(三)又於九十七年三月二十日上午十時
    許，在前揭地點，丁○○另基於恐嚇乙○○生命、身體安全
    之犯意，持破酒瓶作勢要刺傷乙○○，致使乙○○心生畏懼
    ，過程中因乙○○之夫錢來傳出面阻止，丁○○始罷，惟其
    竟遷怒當時在場之甲○○，而另基於傷害甲○○身體之犯意
    ，在嘉義市○○路三八號前，持鐵門丟砸甲○○，甲○○因
    閃避不及，而遭鐵門砸中，致受有左側小腿擦挫傷合併瘀血
    之傷害。
二、案經乙○○、甲○○訴由嘉義市政府警察局第二分局報請臺
    灣嘉義地方法院檢察署檢察官偵查後聲請簡易判決處刑。
    理  由
一、按被告以外之人於審判外之言詞或書面陳述，除法律有規定
    者外，不得作為證據。當事人、代理人或辯護人於法院調查
    證據時，知有第一百五十九條第一項不得為證據之情形，而
    未於言詞辯論終結前聲明異議者，視為有前項之同意。被告
    以外之人於偵查中向檢察官所為之陳述，除顯有不可信之情
    況者外，得為證據。刑事訴訟法第一百五十九條第一項、第
    一百五十九條之五第二項、第一百五十九條之一第二項分別
    定有明文。經查被告丁○○對於乙○○、甲○○、丙○○、
    錢來傳等人於警詢時之陳述均表示沒有意見（見本審卷第四
    八頁），本院審酌其等言詞陳述作成時之情況，核無違法取
    證或其他瑕疵，認為以之作為證據為適當，是其等此部分之
    陳述，應有證據能力。又告訴人乙○○及甲○○於檢察官依
    法訊問並命具結之證詞，本院審酌其等陳述時之外在環境及
    情況，並無顯有不可信之情況，從而其二人此部分之證述，
    亦有證據能力。
二、訊據被告否認上揭犯行，並辯稱：伊沒有向告訴人乙○○恐
    嚇要拿槍打死她全家，亦無拿刀作勢要砍殺乙○○，也沒有
    看到乙○○跌倒，亦無拿破酒瓶要刺傷乙○○，九十七年三
    月二十日因伊的磅秤被人偷走，伊就把鐵門丟向地上，並無
    丟向告訴人甲○○云云。惟查：
  (一)恐嚇及傷害乙○○部分：
    (1)證人乙○○於本院審理時證述：被告有說要拿槍打死伊全
      家，並說伊討會錢一次，就要殺伊一次，伊一直都睡不好
      ，夢到被告打伊，於九十七年三月十九日中午十一時十二
      分左右在嘉義市○○路四十二號前，伊低著頭做事，沒有
      看到被告拿刀，是隔壁的甲○○看到，說乙○○的先生沒
      有在場，不要欺負她，後來被告有拿刀從上往下砍，伊看
      到被告的刀子過來，有後退跌倒並受傷，是右足挫擦傷及
      右小腿挫傷，被告手裡拿的刀卡在伊的砧板上，當時還有
      一位客人在伊的攤販前，那位客人有扶伊起來等語；被告
      又於九十七年三月二十日早上十時左右在嘉義市○○路四
      二號前拿酒瓶追伊，伊很害怕，現在還在吃安眠藥等語（
      見本審卷第三六至三七頁），又證人乙○○於偵查中所為
      之證述，亦與上述本院審理之證詞大略相同（見偵查卷第
      第九頁至十頁）。
    (2)又證人丙○○於警詢時陳稱九十七年三月十九日當日被告
      突然對乙○○發脾氣，就到我攤位前趁我不注意時，拿走
      我剁雞肉用的菜刀，然後被告就過去乙○○那邊，向李女
      大小聲等語（見警卷第十九頁），另證人甲○○亦於本院
      審理時證稱九十七年三月十八日中午十二時許，伊在嘉義
      市○○路四二號前做生意，當場有聽到被告與乙○○在爭
      執，被告有向乙○○恫稱「如果再向我要會錢，要拿槍打
      死你全家」這句話，當天被告過去跟乙○○講話時就很兇
      ，被告還說伊不挺他，只挺乙○○，還把伊的攤販上的東
      西撒在地上，伊有去報警，被告有以二千元跟伊和解，而
      且九十七年三月十九日上午十一時十二分許，伊剛回來，
      有看到被告拿丙○○的刀子砍向乙○○，之後被告所持的
      刀有落在乙○○攤位的砧板上，當時乙○○有跌倒。九十
      七年三月二十日上午十時許，當時伊去買貨回到攤販處，
      雖沒有親眼看到被告拿酒瓶指向乙○○，但有看到地上有
      很多酒瓶碎片，而且被告當天也有拿酒瓶指向伊等語（見
      本審卷第四十至四十二頁）。另證人錢來傳於警詢時亦陳
      稱三月二十日當天被告從早上喝酒到上午十時許，後來突
      然拿未開封之高梁酒瓶朝地上打破，並亂罵一通，並說「
      什麼人都沒要緊」（台語），並且作勢要拼命，當時伊在
      場向被告攔阻並告訴被告做人不要這麼絕等語（見警卷第
      二一頁）。
    (3)由上述證人乙○○、丙○○、甲○○及錢來傳等人之證詞
      可知，被告因與告訴人乙○○間有互助會會款之糾紛，而
      於九十七年三月十八日中午十二時許，在嘉義市○○路四
      二號前恐嚇告訴人乙○○；並於同年月十九日中午十一時
      十二分許，在同一地點持丙○○所有之菜刀恐嚇告訴人乙○○，致乙○○後退跌倒而受有右足挫擦傷，右小腿挫傷
      等傷害；被告復於同年月二十日在前揭地點，故意將酒瓶
      打破，以恐嚇之方式，持破酒瓶欲刺傷乙○○，嗣經乙○○之夫錢來傳勸阻而作罷等情，業經上述證人證述明確，
      此外，復有財團法人天主教聖馬爾定醫院之診斷證明書一
      紙、扣案菜刀一把、菜刀照片四幀附卷可稽，其事證明確
      ，被告所辯實不足採信，被告恐嚇及傷害告訴人乙○○犯
      行洵堪認定。
  (二)傷害甲○○部分：
    (1)證人即告訴人甲○○於本院具結證稱於九十七年三月二十
      日上午十時許，被告有拿鐵門丟伊，因被告原本是丟向伊
      身體，後來閃開，就打到伊左後腿，造成左後腿受傷等情
      。又證人乙○○於本院審理時亦具結證稱三月二十日當天
      被告持打破酒瓶要刺傷伊，伊就跑，被告轉向要刺甲○○
      沒刺到，就用鐵門丟甲○○，丟到甲○○的腳，因三月十
      九日甲○○救伊，被告就遷怒到甲○○，被告的鐵門是瞄
      準甲○○的身上丟的等語（見本審卷第四十至四三頁），
      而證人甲○○於偵查中之證詞亦與上述大致相符（見偵卷
      第八頁）。另證人錢來傳於警詢時亦陳稱被告持破酒瓶亂
      罵一通，並作勢要拼命，經其攔阻後，被告就拔起攤位上
      約一尺多的四角白鐵門往被告自己攤位及門前亂摔，隔壁
      攤位之甲○○因閃避不及致腳部輕微擦傷，當時伊有在場
      目擊等語（見警卷第二一頁）。
    (2)由上述證人甲○○、乙○○及錢來傳等人之證述，可知被
      告因告訴人甲○○於被告與乙○○間有糾紛時，甲○○僅
      維護乙○○，因而遷怒於被告，故被告持破酒瓶刺傷乙○○經勸阻時，憤而轉向持鐵門丟向告訴人甲○○，甲○○
      因閃避不及，而受有左側小腿擦挫傷合併瘀血之傷害等情
      ，此外，復有財團法人天主教聖馬爾定醫院之診斷證明書
      一紙在卷可稽，被告所辯顯係卸責之詞，實不足採，其事
      證明確，被告傷害告訴人甲○○犯行亦堪認定。
三、核被告所為，係犯刑法第三百零五條之恐嚇危害安全罪及同
    法第二百七十七條第一項之傷害罪。被告就持刀恐嚇告訴人
    乙○○之犯行及致乙○○跌倒之傷害犯行，其恐嚇行為為傷
    害行為所吸收，不另論罪；而被告所為之上揭二次恐嚇告訴
    人乙○○之犯行、一次傷害告訴人乙○○之犯行及一次傷害
    告訴人甲○○之犯行，均係犯意各別，行為互異，應分論併
    罰。按關於刑之量定，係實體法上賦予法院得為自由裁量之
    事項，倘其未有逾越法律所規定之範圍，或濫用其權限，即
    不得任意指摘為違法（最高法院著有七十五年台上字第七○
    三三號判例可資參照）。原審認被告罪證明確，並審酌被告
    與告訴人等因故爭執，不思平和方式化解雙方之嫌隙，即以
    暴力方式對待告訴人等，及被告素行尚稱良好，行為手段、
    目的，所致告訴人等之傷害，迄未與告訴人等達成賠償和解
    等一切情狀，因而適用刑事訴訟法第四百四十九條第一項前
    段、第四百五十四條第二項、刑法第二百七十七條第一項、
    第三百零五條、第五十一條第六款、第四十一條第一項前段
    、刑法施行法第一條之一第一項、第二項前段，就被告之二
    次恐嚇危害安全犯行，各量處拘役二十日，二次傷害犯行，
    各量處拘役三十日，定其應執行刑為拘役七十日，並諭知易
    科罰金之折算標準，認事用法均無不當，量刑亦甚妥適。至
    於被告是否有殺人之故意，因被告持刀及持破酒瓶作狀要砍
    傷或刺傷告訴人乙○○，其並未真正為砍殺行為及刺殺行為
    ，且僅係作勢，使告訴人等害怕，被告若真有意為殺人行為
    ，其斷不可能有人稍加勸阻後及終止其殺人行為，故此部分
    被告並無殺人之犯意甚明。檢察官依告訴人乙○○、甲○○
    請求，以原審量刑過輕及被告是否有殺害告訴人之犯意為由
    提起上訴，其上訴為無理由，應予駁回。
四、另被告於本院辯論終結後，始提出與告訴人甲○○之調解書
    ，惟查前開調解內容係被告與甲○○於九十七年三月十九日
    上午十一時四十二分，在嘉義市○○路三八號前，將甲○○
    之麻糬打翻，而為損害賠償之事，前開事項與本件被告傷害
    告訴人甲○○之時間、事由均不相同，與本件無關，故不在
    本件審理範圍，併此敘明。
據上論斷，應依刑事訴訟法第四百五十五條之一第一項、第三項
、第三百六十八條，判決如主文。
本案經檢察官王啟旭到庭執行職務。
中    華    民    國    97    年    12    月    12    日
                     刑事第三庭  審判長法  官  陳仁智
                                       法  官  鄭雅文
                                       法  官  劉瓊雯
上列正本證明與原本無異。
本件不得上訴。
中    華    民    國    97    年    12    月    12    日
                                       書記官  李珈慧
附錄本案論罪科刑法條全文：
刑法第277條第1項：
傷害人之身體或健康者，處3年以下有期徒刑、拘役或1千元以下
罰金。
刑法第305條：
以加害生命、身體、自由、名譽、財產之事，恐嚇他人致生危害
於安全者，處 2 年以下有期徒刑、拘役或 3 百元以下罰金。


司法院資訊處製作；財團法人民間司法改革基金會備份。
